臺灣雲林地方法院刑事判決
110年度交易字第191號
公  訴  人  臺灣雲林地方檢察署檢察官
被      告  蔡張彩燕女  (民國00年00月00日生)


選任辯護人  曾慶雲律師
被      告  林毅翰




上列被告等因過失傷害案件，經檢察官提起公訴（110年度偵字
第665、1164號），本院判決如下：
    主  文
蔡張彩燕犯過失傷害罪，處拘役伍日，如易科罰金，以新臺幣壹
仟元折算壹日。
林毅翰犯過失傷害罪，處拘役伍拾日，如易科罰金，以新臺幣壹
仟元折算壹日。
    事實及理由
一、蔡張彩燕於民國109年10月11日15時許，騎乘車牌號碼000-0
    00號普通輕型機車，途經雲林縣○○鎮○○00○00號旁路口時，
    本應注意該處為無號誌交岔路口，直行之左方車應暫停讓直
    行之右方車先行，而依當時現場狀況其並無不能注意之情事
    ，詎蔡張彩燕並未注意讓直行之右方車先行，即直行通過上
    述交岔路口，適其右前方有林毅翰駕駛車牌號碼000-0000號
    自小客車直行而來，亦應注意該處為無號誌交岔路口，應減
    速慢行作隨時停車準備，而依當時現場狀況其亦無不能注意
    之情事，詎林毅翰亦未注意，疏未減速慢行作隨時停車準備
    ，兩車遂於上述路口發生碰撞，蔡張彩燕因而受有左側第三
    至九根肋骨骨折併肺挫傷、胸椎第12節骨折、右側氣血胸、
    肝臟挫傷等傷害；林毅翰因而受有頭暈、左側腕部扭傷等傷
    害。
二、程序方面（證據能力部分）：
　　本件關於被告蔡張彩燕、林毅翰以外之人於法院外之言詞及
    書面陳述，經提示被告2人及被告蔡張彩燕辯護人均同意有
    證據能力，本院認該些證據做成之過程、內容均具備任意性
    、合法性，其陳述與本件待證事實具有關聯性，合於一般供
    述證據之採證基本條件，且證明力非明顯過低，以之作為證
    據，均屬適當，依刑事訴訟法第159 條之5 第1 項規定，皆
    有證據能力。
三、認定事實所憑之證據及理由：　　
㈠、被告蔡張彩燕之供述：自承有於上述時地騎乘機車在交岔路
    口發生交通事故，辯稱係告訴人林毅翰騎乘機車撞到伊車頭
    等詞。
㈡、被告林毅翰之供述：伊騎乘機車至該路口，前進時遭左側的
    機車撞上，辯稱伊有減速、檢查反光鏡及路口，沒有車才前
    進等詞。
㈢、道路交通事故現場圖、道路交通事故調查報告表、現場照片
    ：上述時地之現場為日間、晴天，有自然光，無障礙物、視
    距良好之路面，被告蔡張彩燕並無不能注意直行之左方車應
    暫停讓直行之右方車先行之情事，被告林毅翰亦無不能注意
    減速慢行作隨時停車準備之情事。
㈣、交通部公路總局嘉義區監理所嘉雲區行車事故鑑定會編號000
    0000案鑑定意見書：被告蔡張彩燕騎車行經無號誌交岔路口
    ，左方車未暫停讓右方直行車先行，為肇事主因。被告林毅
    翰駕車行經無號誌交岔路口，未減速慢行作隨時停車準備，
    為肇事次因。
㈤、告訴人2人檢具之醫療診斷證明書：告訴人2人因上述事故受
    有上述傷害。
㈥、被告蔡張彩燕辯護人辯稱：㊀被告兼告訴人林毅翰於車禍發生
    後約30小時才就醫，難認告訴人林毅翰所受之傷害係因本次
    傷害所造成。㊁被告兼告訴人林毅翰顯有可能未受傷，僅是
    為了取得對被告提起過失傷害以取得「恐怖平衡」而虛捏病
    症並用以對被告提起刑事告訴，且以四個不合理來說明。
　　證人即本案告訴人林毅翰受傷的主治醫師林成春，證稱：「
    很多是幾個小時或幾天後才會敏感或發現，很多病人都這樣
    。（辯護人問：依醫師臨床的經驗，假設一個車禍發生，經
    過20或30小時，才頭暈嗎？）」，已說明辯護人的第一個疑
    問。其次，本院對本案告訴人林毅翰之受傷是機車撞汽車造
    成亦非無疑問，但法律上開具醫療診斷證明書的目的就在證
    明某人的受傷，在被告對診斷證明書的內容提出質疑時，開
    具診斷證明書之醫師有義務出庭作證說明，但醫師出庭作證
    說明後，則有其專業之證明力，對之不得為無端之質疑，否
    則司法無從為判斷。
㈦、被告蔡張彩燕、林毅翰上開過失傷害犯行，如上所述已臻明
    確，應依法論科。
四、被告林毅翰（被告蔡張彩燕則否認犯罪）肇事後，符合自首
    情形，此有雲林縣警察局虎尾分局交通分隊道路交通事故肇
    事人自首情形紀錄表1 份在卷可參，則依刑法第62條前段規
    定，被告林毅翰減輕其刑。
五、核被告蔡張彩燕、林毅翰所為，均係犯刑法第284條前段之
    過失傷害罪。
六、本院考量刑度的理由：
㈠、在車禍中之過失傷害或過失致死案件，均起因於駕駛人之疏
    忽所肇致，在行為之本質上並非具有故意，且行為之惡性亦
    難與刑法章典中其他故意犯罪同視，但車禍之事故對被害人
    而言，乃無端遭遇橫禍，是生命不可承受之重，對行為人而
    言，因此所衍生出之刑事責任與民事賠償，即便最後能否和
    被害人達成和解，都勢必付出無數精神、金錢及心力上之代
    價，尤其倘造成不可逆的傷亡局面，當會在雙方生命中留下
    相當難以彌補之傷口，故行為人或被害人斷不願意在生命中
    發生此種意外。從而，面對車禍引發之刑事責任，除了車禍
    發生之原因究竟歸責哪一方外，更重要的是行為人在案發後
    處理之態度，其對於傷者，有無及時探望、陸續加以關心；
    對於亡者，能否有積極行動使遺族感受到歉意與愧疚，凡此
    種種，比起行為人能提出多少金錢上之賠償更形重要，被害
    人所要的，毋寧是一個真摯道歉與懺悔，尤其是行為人在事
    發後所竭力想要彌補的心意。
㈡、本件車禍雙方同為被告兼告訴人的角色，也就是雙方都因為
    這件意外受有身體上、財產上的損害，在各退一步的情形下
    ，理論上會有一個圓滿的結果，而也會替雙方省下在司法程
    序中的奔波，但卻無法有此較圓滿之結局，實令人扼腕，酌
    以被告蔡張彩燕為肇事主因、被告林毅翰為肇事次因，被告
    蔡張彩燕年紀近八十，受傷較重，勢必留下諸多後遺症，被
    告林毅翰年紀僅二十六、七歲受傷輕微等情（肇事主、次因
    有相關鑑定意見資料可佐），且被告2 人僅有被告林毅翰有
    自首適用等一切情狀，各就被告蔡張彩燕、林毅翰量處如主
    文所示之刑（含諭知易科罰金標準）。
七、應適用之法律：
    刑事訴訟法第299 條第1 項前段。
本案經檢察官黃煥軒提起公訴，檢察官施家榮到庭執行職務。
中    華    民    國   110    年    11    月    24    日
                  刑事第一庭  法  官  張文俊 
以上正本證明與原本無異。
如不服本判決應於收受送達後20日內向本院提出上訴書狀，並應
敘述具體理由；其未敘述上訴理由者，應於上訴期間屆滿後二十
日內向本院補提理由書( 均須按他造當事人之人數附繕本) 「切
勿逕送上級法院」。
                              書記官   黃佑怡         
中　　華　　民　　國　　110 　年　　11　　月　　24　　日
附錄本案論罪科刑法條：
中華民國刑法第284 條
因過失傷害人者，處一年以下有期徒刑、拘役或十萬元以下罰金
；致重傷者，處三年以下有期徒刑、拘役或三十萬元以下罰金。